【裁判字號】    97,訴,3530
【裁判日期】    971113
【裁判案由】    毒品危害防制條例
【裁判全文】
臺灣板橋地方法院刑事判決              97年度訴字第3530號
公  訴  人  臺灣板橋地方法院檢察署檢察官
被      告  甲○○
上列被告因違反毒品危害防制條例等案件，經檢察官提起公訴（
97年度毒偵字第5576號、第5692號、第5872號），本院於準備程
序進行中，被告就被訴之事實為有罪之陳述，經告知被告簡式審
判程序之旨，並聽取當事人之意見後，裁定進行簡式審判程序，
判決如下：
    主  文
甲○○施用第一級毒品，累犯，處有期徒刑玖月。又施用第一級
毒品，累犯，處有期徒刑玖月。又施用第一級毒品，累犯，處有
期徒刑玖月，扣案之第一級毒品海洛因貳拾壹包（合計淨重壹點
柒公克），其毒品部分，沒收銷燬之，其包裝袋貳拾壹個，沒
收。應執行有期徒刑貳年，扣案之第一級毒品海洛因貳拾壹包（
合計淨重壹點柒公克），其毒品部分，沒收銷燬之，其包裝袋
貳拾壹個，沒收。
    事  實
一、甲○○前於(一)民國83年間因違反肅清煙毒條例等案件，經本
    院於84年6 月23日以83年度訴字第2977號就非法吸用化學合
    成麻醉藥品罪部分判處有期徒刑5 月，就持有毒品罪部分判
    處有期徒刑2 年8 月，定應執行有期徒刑3 年，經臺灣高等
    法院於84年8 月16日以84年度上訴字第3864號就非法吸用化
    學合成麻醉藥品罪部分上訴駁回，就持有毒品罪部分撤銷原
    判決，仍判處有期徒刑2 年8 月，定應執行有期徒刑3 年，
    於84年8 月16日確定，(二)於84年間因違反肅清煙毒條例案件
    ，經本院於85年7 月19日以84年度訴字第2325號判處有期徒
    刑3 年10月，於85年10月4 日確定，(三)於84年間因竊盜案件
    ，經本院於85年6 月3 日以85年度訴字第267 號判處有期徒
    刑1 年2 月，於85年7 月25日確定，(四)於85年間因詐欺案件
    ，經臺灣士林地方法院於85年6 月26日以85年度易字第1441
    號判處有期徒刑2 月，於85年8 月3 日確定，(二)至(四)部分，
    嗣經定應執行有期徒刑5 年，並與(一)部分合併執行，於88年
    1 月19日因縮短刑期假釋，於92年8 月7 日假釋期滿，未經
    撤銷，視為執行完畢，(五)於95年間因施用毒品案件，經本院
    於95年10月17日以95年度毒聲字第2000號裁定送勒戒處所觀
    察、勒戒後，認有繼續施用毒品傾向，經本院於96年3 月20
    日以96年度毒聲字第576 號裁定令入戒治處所施以強制戒治
    ，於97年2 月20日停止戒治釋放，經臺灣板橋地方法院檢察
    署檢察官於97年3 月10日以97年度戒毒偵字第139 號為不起
    訴處分確定，於97年3 月19日戒治期滿。詎其不知悔改，復
    基於施用第一級毒品海洛因之犯意，於前述強制戒治執行完
    畢釋放後5 年內，於97年5 月11日上午某時，在臺北縣三重
    市○○○路8 巷15號3 樓其弟住處，將第一級毒品海洛因置
    於注射針筒內，以注射針筒將該毒品注射入體內之方式，施
    用第一級毒品海洛因1 次後，旋將該注射針筒丟棄，嗣因其
    為毒品列管人口，經警通知於同日到場，並採集其尿液檢體
    送驗，結果呈鴉片類陽性反應，而查知上情；又於97年6 月
    11日上午10時許，在臺北縣三重市綜合運動場廁所內，以同
    上方式，施用第一級毒品海洛因1 次後，亦將其使用之注射
    針筒丟棄，因於同日另涉竊盜案件，為警查獲，經警採集其
    尿液檢體送驗，結果呈鴉片類陽性反應，並查悉該情；另於
    97年6 月30日晚間10時許，在臺北縣三重市○○街44號2 樓
    之「東宮旅行社」601 室內，以前揭施用方式，施用第一級
    毒品海洛因1 次，旋於翌日凌晨0 時10分許，在同址為警查
    獲，並扣得其所有及預備供其施用之第一級毒品海洛因21包
    （合計淨重1.37公克）。
二、案經臺北縣政府警察局三重分局及蘆洲分局報請臺灣板橋地
    方法院檢察署檢察官偵查後起訴。
    理  由
一、程序部分：按除被告所犯為死刑、無期徒刑、最輕本刑為三
    年以上有期徒刑之罪或高等法院管轄第一審案件者外，於第
    一次審判期日前之準備程序進行中，被告先就被訴事實為有
    罪之陳述時，審判長得告知被告簡式審判程序之旨，並聽取
    當事人、代理人、辯護人及輔佐人之意見後，裁定進行簡式
    審判程序，刑事訴訟法第273 條之1 第1 項定有明文。經核
    ，本件被告甲○○所犯係死刑、無期徒刑、最輕本刑為三年
    以上有期徒刑以外之罪，其於準備程序中就被訴事實為有罪
    之陳述，經法官告知簡式審判程序之旨，並聽取公訴人、被
    告之意見後，本院爰依首揭規定，合議裁定由受命法官獨任
    進行簡式審判程序，合先敘明。
二、訊據被告於本院審理時坦承前揭犯罪事實不諱，又其於97年
    5 月11日因係毒品列管人口，經警通知於同日晚間9 時35分
    許至警局採集其尿液檢體，送由臺灣檢驗科技股份有限公司
    以酵素免疫分析法初步檢驗，呈鴉片類陽性反應，復經氣相
    層析質譜儀法確認，亦有嗎啡（20820ng/ml）、可待因（21
    50ng/ ml）等陽性反應，有該公司同年5 月21日濫用藥物檢
    驗報告附卷得佐；又其於同年6 月11日因另涉竊盜案件，為
    警查獲，於該日晚間8 時25分許，經警採集其尿液檢體，送
    由上開公司以同上方法檢驗，亦有嗎啡（17308ng/ml）、可
    待因（1304 ng/ml）等陽性反應，有該公司同年6 月26日濫
    用藥物檢驗報告在卷足稽；另其於同年6 月30日為警查獲後
    ，於同年7 月1 日凌晨3 時12分許，經警採集其尿液檢體，
    送由同公司以前述方法檢驗，復有嗎啡（129591ng/ml） 、
    可待因（7745 ng/ml）等陽性反應，有該公司同年7 月11日
    濫用藥物檢驗報告存卷可證；再者，扣案之粉末21包經送法
    務部調查局濫用藥物實驗室鑑定，認均含第一級毒品海洛因
    成分，合計淨重1.37公克，空包裝總重5.18公克，純度48.5
    6%，純質淨重0.67公克，有該實驗室同年8 月21日調科壹字
    第09723033610 號鑑定書在卷可查。按海洛因經注射或吸入
    人體後，約百分之80於24小時內自尿中排出，一般而言，尿
    液中能否驗出嗎啡陽性反應與其投與量、投與途徑、採尿時
    間、個人體質及檢測方法之靈敏度有關，國外曾有文獻報導
    注射6 毫克之海洛因鹽酸鹽，其代謝物嗎啡之平均可檢出時
    限約為26小時，業經行政院衛生署藥物食品檢驗局於81年9
    月8 日以藥檢1 字第8114885 號函述綦詳。查目前之尿液檢
    體毒品反應鑑驗方法，以氣相層析質譜儀法最為精確，並可
    排除服用藥物導致毒品偽陽性反應之可能性，再參諸海洛因
    係嗎啡經化學合成之半人工合成品，其毒性倍於嗎啡，其施
    打或吸食後，經人體代謝作用而分解成毒性較低之嗎啡，而
    於尿液中被檢測出，故吸食或施打海洛因或嗎啡在尿液中均
    以嗎啡形態被檢測出，此為本院職務上已知之事實，並經行
    政院衛生署藥物食品檢驗局上揭函文敘明無誤，且觀以目前
    一般常見施用之第一級毒品為海洛因，甚少或甚至未見有施
    用鴉片或嗎啡者，足徵被告施用之第一級毒品應為海洛因，
    堪為認定。茲本件被告尿液檢體經以氣相層析質譜儀法確認
    ，鑑出被告尿液確嗎啡陽性反應，是可確信被告於各次採集
    尿液檢體前約於26小時內扣除為警查獲後被告不可能施用毒
    品期間內之某時，確曾分別施用第一級毒品海洛因。此外，
    復有扣押物品照片、扣押物品目錄表、贓證物品清單、獲案
    毒品表及扣押物品清單等在卷可證，是足徵被告之自白，應
    合於事實，堪為信取。
三、查被告前於95年間因施用毒品案件，經本院於95年10月17日
    以95年度毒聲字第2000號裁定送勒戒處所觀察、勒戒後，認
    有繼續施用毒品傾向，經本院於96年3 月20日以96年度毒聲
    字第576 號裁定令入戒治處所施以強制戒治，於97年2 月20
    日停止戒治釋放，經臺灣板橋地方法院檢察署檢察官於97年
    3 月10日以97年度戒毒偵字第139 號為不起訴處分確定，於
    97 年3月19日戒治期滿，有臺灣高等法院被告前案紀錄表在
    卷可徵。綜上所見，本件被告施用前述毒品之犯行，事證業
    臻明確，均堪認定，應依法論科。
四、核被告3 次施用第一級毒品海洛因行為，均係犯毒品危害防
    制條例第10條第1 項之施用第一級毒品罪。其前2 次施用毒
    品之犯行，衡情，亦應有持有該毒品之行為，惟此持有之低
    度行為，當與其第3 次施用毒品時持有毒品之行為，各為其
    施用之高度行為所吸收，均不另論罪。其先後3 次施用毒品
    犯行，乃犯意各別，且行為互殊，是應予分論併罰。查其曾
    於83年間因違反肅清煙毒條例等案件，經本院於84年6 月23
    日以83年度訴字第2977號就非法吸用化學合成麻醉藥品罪部
    分判處有期徒刑5 月，就持有毒品罪部分判處有期徒刑2 年
    8 月，定應執行有期徒刑3 年，經臺灣高等法院於84年8 月
    16日以84年度上訴字第3864號就非法吸用化學合成麻醉藥品
    罪部分上訴駁回，就持有毒品罪部分撤銷原判決，仍判處有
    期徒刑2 年8 月，定應執行有期徒刑3 年，於84年8 月16日
    確定，又於84年間因違反肅清煙毒條例案件，經本院於85年
    7 月19日以84年度訴字第2325號判處有期徒刑3 年10月，於
    85年10月4 日確定，另於84年間因竊盜案件，經本院於85年
    6 月3 日以85年度訴字第267 號判處有期徒刑1 年2 月，於
    85年7 月25日確定，再於85年間因詐欺案件，經臺灣士林地
    方法院於85年6 月26日以85年度易字第1441號判處有期徒刑
    2 月，於85年8 月3 日確定，其後3 案嗣經更定應執行有期
    徒刑5 年，並與前案部分合併執行，於88年1 月19日因縮短
    刑期假釋，於92年8 月7 日假釋期滿，未經撤銷，復有上揭
    被告前案紀錄表在卷可徵，依刑法第79條第1 項前段規定，
    視為以已執行論，惟其於受徒刑之執行完畢後，5 年以內故
    意再犯本件有期徒刑以上之3 罪，是均屬累犯，各應依刑法
    第47條第1 項規定，分別加重其刑。本院審酌其有多項犯罪
    紀錄，有前述被告前案紀錄表附卷可據，是其素行欠佳，又
    其於受觀察、勒戒及強制戒治後，猶另萌施用毒品之犯意，
    再犯本罪，顯見其戒除毒癮之意志薄弱，且未衷心悛悔，漠
    視法令之禁制，恣意濫用藥品，其行為甚為可訾，及施用毒
    品祗係戕害其自己身心，並無加害他人，兼衡其本件施用毒
    品種類、次數、尿液檢體毒品反應指數、其犯罪動機、目的
    、手段、犯後態度等一切情狀，爰各量處如主文所示之刑，
    並定其應執行刑。扣案之第一級毒品海洛因21包（合計淨重
    1.37公克，空包裝總重5.18公克），為被告所有，且係供其
    預備犯本件之罪所用乙節，並據被告供明在卷，是其毒品部
    分，應依毒品危害防制條例第18條第1 項前段規定，沒收銷
    燬之，其包裝袋，則應依刑法第38條第1 項第2 款規定，予
    以諭知沒收。
據上論斷，應依刑事訴訟法第273 條之1 第1 項、第299 條第1
項前段，毒品危害防制條例第10條第1 項、第18條第1 項前段，
刑法第11條前段、第47條第1 項、第51條第5 款、第38條第1 項
第2 款，判決如主文。
本案經檢察官黃佳權到庭執行職務。
中    華    民    國    97    年    11    月    13    日
                    刑事第一庭  法  官  朱敏賢
上列正本證明與原本無異。
如不服本判決，應於送達後10日內敘明上訴理由，向本院提出上
訴狀。
                                書記官  李郁禎
中    華    民    國    97    年    11    月    13    日
附錄本案論罪科刑法條：
毒品危害防制條例第10條：
施用第一級毒品者，處六月以上五年以下有期徒刑。


司法院資訊處製作；財團法人民間司法改革基金會備份。
